臺灣彰化地方法院北斗簡易庭民事裁定
110年度斗簡字第340號
上  訴  人
即  被  告  蕭志勝  


上列上訴人與被上訴人即原告林淑梅間請求確認土地通行權存在
事件，上訴人對於民國111年11月22日本院所為第一審判決提起
上訴，本院裁定如下：
　　主    文
上訴人應於本裁定送達後五日內，具狀表明就第一審判決不服之
程度及應如何廢棄或變更之聲明，並繳納第二審裁判費新臺幣貳
萬陸仟零貳元，逾期未補正，即駁回其上訴；且應同時提出上訴
理由。
　　理    由
一、按提起民事第二審上訴，應依民事訴訟法第77條之16之規定
    繳納裁判費，此為法定必備之程式。次按提起上訴，應以上
    訴狀表明對於第一審判決不服之程度，及應如何廢棄或變更
    之聲明、上訴理由，提出於原第一審法院為之；上訴不合程
    式或有其他不合法之情形而可以補正者，原第一審法院應定
    期間命其補正，如不於期間內補正，應以裁定駁回之；上訴
    狀未具上訴理由者，不適用前項之規定，民事訴訟法第441
    條第1項第3、4款、第442條第2、3項分別定有明文。上開規
    定於簡易程序之第一審裁判之上訴程序準用之，同法第436
    條之1第3項規定參照。而鄰地通行權之行使，在土地所有人
    方面，為其所有權之擴張，在鄰地所有人方面，其所有權則
    因而受限制，參照民事訴訟法第77條之5規定之法意，鄰地
    通行權訴訟標的之價額，如主張通行權之人為原告，應以其
    土地因通行鄰地所增價額為準；如否認通行權之人為原告，
    則以其土地因被通行所減價額為準（最高法院78年台抗字第
    355號判例意旨參照）。
二、本件上訴人固於法定期間內提出上訴，然並未表明對於第一
    審判決不服之程度及應如何廢棄或變更之聲明，亦未繳納裁
    判費，其上訴之程式尚有欠缺。又本件係被上訴人提起確認
    通行權存在事件，自應以被上訴人因確認通行權所增價額為
    計算訴訟標的之價額及上訴利益（最高法院89年度台簡抗字
    第20號裁定意旨參照）。而被上訴人於本院提起訴訟時，因
    無其他證據足以認定被上訴人因本件訴訟如受勝訴判決所得
    之客觀上利益為何，故認訴訟標的價額不能核定，依民事訴
    訟法第77條之12規定核定其價額為新臺幣（下同）165萬元
    ，並已繳納第一審裁判費17,335元，故上訴人提起本件上訴
    ，仍應認訴訟標的價額為165萬元，應徵第二審裁判費26,00
    2元。茲限上訴人於本裁定送達後5日內補正上訴聲明（即對
    於第一審判決不服之程度及應如何廢棄或變更之聲明），並
    繳納第二審裁判費26,002元，逾期未補正及繳納第二審裁判
    費，即駁回其上訴。上訴人並應同時提出上訴理由，繕本以
    雙掛號逕送對造，回執陳報本院。
三、依民事訴訟法第436條之1第3項、第442條第2項前段規定，
    裁定如主文。
中　　華　　民　　國　　111 　年　　12　　月　　5 　　日
  　　　　　　　　臺灣彰化地方法院北斗簡易庭
                          法  官　楊鑫忠
以上正本係照原本作成。
如不服本裁定關於核定訴訟標的價額部分，應於送達後10日內向
本院提出抗告狀，並繳納抗告費新臺幣1,000元；其餘部分不得
抗告。
中　　華　　民　　國　　111 　年　　12　　月　　5 　　日
                          書記官  張清秀